【裁判字號】    99,監宣,125
【裁判日期】    990512
【裁判案由】    聲請監護宣告等
【裁判全文】
臺灣高雄地方法院民事裁定             99年度監宣字第125號
聲  請  人  甲○○
應監護宣告  丙○○
人
上聲請人聲請對丙○○為監護宣告等事件，本院裁定如下：
    主    文
宣告丙○○（男，民國○○○年○○月○○○日生，身分證統一
編號：Ｚ000000000號）為受監護宣告之人。
選定聲請人甲○○（女，民國○○○年○月○日生，身分證統一
編號：Ｚ000000000號）為受監護宣告人丙○○之監護
人。
指定乙○○（男，民國○○年○月○日生，身分證統一編號：Ｚ
000000000號）為會同監護人甲○○開具財產清冊之人
。
聲請費用新臺幣壹仟元由受監護宣告人丙○○負擔。
    理    由
一、聲請意旨略以：聲請人甲○○為丙○○之母，因丙○○於民
    國97年9 月13日出車禍而不能為意思表示或受意思表示，或
    不能辨識其意思表示之效果，爰依法請求對丙○○為監護宣
    告，並請求選定聲請人甲○○為監護人，指定聲請人之兄乙○○為會同監護人開具財產清冊之人等語。
二、按「對於因精神障礙或其他心智缺陷，致不能為意思表示或
    受意思表示，或不能辨識其意思表示之效果者，法院得因本
    人、配偶、四親等內之親屬、最近一年有同居事實之其他親
    屬、檢察官、主管機關或社會福利機構之聲請，為監護之宣
    告」，98年11月23日修正生效之民法第14條第1 項定有明文
    ；次按「法院為監護之宣告時，應依職權就配偶、四親等內
    之親屬、最近一年有同居事實之其他親屬、主管機關、社會
    福利機構或其他適當之人選定一人或數人為監護人，並同時
    指定會同開具財產清冊之人」，98年11月23日修正生效之民
    法第1111條第1 項亦有明文規定。
三、經查：
  (一)聲請人主張之上開事實，業據其提出身心障礙手冊、宏亞醫
    院診斷證明書各1 份、戶籍謄本3 份為證，參以本院於99年
    5 月6 日至宏亞醫院當場詢問丙○○姓名、年籍及命指認親
    人之結果，丙○○一直搖頭，但無法言語等情，暨鑑定人杜
    朝勳醫師鑑定之結果認為：「病患從98年11月13日到本院就
    診，之前是在小港醫院，病患去年9 月13日發生車禍而受傷
    ，目前氣切，傷及頸椎，也有骨折。病患目前不能為意思表
    示，應該沒有判斷能力，且接受治療，無回復可能」等語（
    見本院99年5 月6 日鑑定筆錄），堪認丙○○已達不能為意
    思表示或受意思表示，或不能辨識其意思表示之效果之程度
    ，爰依法宣告丙○○為受監護宣告之人。
  (二)聲請人甲○○為受監護宣告人丙○○之母，有戶籍謄本可稽
    ，為受監護宣告人平日主要照顧者，由聲請人甲○○擔任受
    監護宣告人之監護人，應能善盡照顧養護受監護宣告人之義
    務，並為受監護宣告人之利益處理其財產事宜，本院認為由
    聲請人甲○○擔任監護人，最能符合受監護宣告人之最佳利
    益，爰選定聲請人甲○○為受監護宣告人之監護人。
  (三)受監護宣告人丙○○未婚，於監護宣告人之財產狀況，受監
    護宣告人之同胞兄弟乙○○有法律上利害關係，應能善盡監
    督之責，本院認為由乙○○為會同監護人甲○○開具財產清
    冊之人，應屬適當，爰依上揭法律規定，指定乙○○擔任為
    會同監護人開具財產清冊之人。
四、又依民法第1113條準用同法第1099條、1099條之1 之規定，
    於監護開始時，監護人對於受監護宣告人丙○○之財產，應
    會同乙○○，於2 個月內開具財產清冊並陳報法院，於完成
    並陳報法院前，監護人對於受監護人之財產，僅得為管理上
    必要之行為，附此敘明。
五、依民事訴訟法第608條第1項，裁定如主文。
中    華    民    國    99    年    5     月    12    日
                  家事法庭  法  官  施敏雄
以上正本係照原本作成。
如不服本裁定關於選定監護人及指定會同開具財產清冊之人等部
分，應於送達後十日內向本院提出抗告狀，並繳納抗告費新臺幣
1千元；其餘關於宣告監護之部分，不得抗告。
中    華    民    國    99    年    5     月    12    日
                            書記官  楊馥華

司法院資訊處製作；財團法人民間司法改革基金會備份。
